【裁判字號】    98,家訴,21
【裁判日期】    980731
【裁判案由】    撤銷死亡宣告
【裁判全文】
臺灣士林地方法院民事判決
原      告  甲○○
被      告  FELICITAS.
上列當事人間撤銷死亡宣告事件，本院判決如下：
    主      文
原告之訴駁回。
訴訟費用由原告負擔。
    事實及理由
一、本件原告起訴主張略以：被告FELICITAS M. GUEVARRA （菲
    芝娃拉）為原告甲○○之兄嫂，原告之兄即被告之夫闕勝雄
    已於民國88年8 月7 日死亡，被告於82年8 月13日失蹤，經
    原告之母闕春向鈞院聲請宣告被告死亡，鈞院於91年9 月2
    日以91年度亡字第49號判決宣告被告於89年8 月13日下午12
    時死亡，惟被告目前仍生存，為此，依法提起本件訴訟，請
    求撤銷上述死亡宣告之判決等語。
二、被告方面則因本件未經言詞辯論，故未提出任何聲明或陳述
    。
三、按原告之訴，依其所訴之事實，在法律上顯無理由者，法院
    得不經言詞辯論，逕以判決駁回之，民事訴訟法第249 條第
    2 項定有明文。次按撤銷死亡宣告之訴，檢察官或有法律上
    利害關係之人，得提起之，同法第635 條第1 項定有明文。
    而撤銷死亡宣告之訴之被告，依同法第625 條準用第551 條
    第2 項規定，以宣告死亡之聲請人為被告，聲請人死亡者，
    得以其他有法律上利害關係之人為被告，同法第635 條第2
    項亦定有明文。再按關係當事人適格之要件，係屬權利保護
    要件，而非訴訟成立要件，欠缺此項要件者，法院無先命當
    事人補正之職責（司法院院字第2351號解釋參照）。經查：
    原告起訴請求撤銷死亡宣告，係以利害關係人即經原判決宣
    告為死亡之人FELICITAS M. GUEVARRA 為被告，惟原告之母
    闕春前向本院聲請宣告死亡之公示催告，經本院准予公示催
    告，其後並經本院宣告FELICITAS M. GUEVARRA 死亡，此業
    據本院依職權調取本院90年度家催字第171 號、91年度亡字
    第49號案卷查核無誤。原告自陳其與被告間僅具二親等姻親
    關係，無任何債權債務關係或其他利害關係存在（見本院98
    年7 月15日準備程序筆錄），則其是否具有本件原告之適格
    ，已屬有疑。再者，原宣告死亡事件之聲請人闕春現尚生存
    ，有戶籍謄本1 件在卷可稽，揆諸前揭說明，本件自應以闕
    春為被告。綜上，本件當事人顯不適格而無理由，爰不經言
    詞辯論，逕以判決駁回之。本件如有起訴之必要，得依民事
    訴訟法第635 條第1 項規定請求檢察官提起之，附此敘明。
四、依民事訴訟法第249條第2項、第78條判決如主文。
中    華    民    國    98    年    7     月    31    日
                  家事法庭  法  官  陳文通
以上正本證明與原本無異。
如對本判決上訴，應於判決送達後20日內向本院提出上訴狀。
中    華    民    國    98    年    7     月    31    日
                            書記官  劉奕湘


司法院資訊處製作；財團法人民間司法改革基金會備份。
